【裁判字號】    90,訴,475
【裁判日期】    981106
【裁判案由】    分割共有物
【裁判全文】
臺灣新竹地方法院民事判決               90年度訴字第475號
原      告  己○○
            酉○○
            辛○○（兼魏謝邱妹.
            申○○（兼魏謝邱妹.
                        1號
            庚○○（兼魏謝邱妹.
                        2號3.
            乙○○○（兼魏謝邱.
                        1號
            亥○○（兼魏謝邱妹.
                        1號
            戌○○（兼魏謝邱妹.
            Ｇ○○
            玄○○
上十人共同
訴訟代理人  陳景新律師
上十人共同
複代理人    丙○○
            甲○○
被      告  巳○○
            辰○○
            午○○
            寅○○
            未○○
                        18號.
            丑○○
                        1號
            地○○
            宇○○
                        5號
            Ｍ○○
                        1號
            Ｉ○○（魏錦樓承受.
                        9號
            Ｎ○○
                        7號
            Ｊ○○
            Ｈ○○
            Ｆ○○
                        號
上一人
訴訟代理人  壬○○
                        號
被      告  丁○○
            Ｋ○○
                        1號
上一人
訴訟代理人  Ｌ○○
                        3號
被      告  子○○
            癸○○
            Ａ○○（魏慶衡承受.
            Ｄ○○（魏慶衡承受.
            Ｂ○○（戊○○承受.
            Ｃ○○（戊○○承受.
            黃○○（戊○○承受.
上列當事人間分割共有物事件，本院於民國98年10月16日辯論終
結，判決如下：
    主  文
一、兩造共有坐落新竹縣新埔鎮○○段第一三三九地號土地，地
    目建，面積貳仟捌佰玖拾平方公尺之土地，其分割方法為：
    如附圖所示Ａ部分面積貳佰貳拾柒平方公尺之土地分歸被告
    Ｋ○○、子○○、癸○○、Ｆ○○共同取得，並依序按其應
    有部分各三十分之一之比例維持共有；如附圖所示Ｃ部分面
    積壹佰肆拾壹平方公尺之土地分歸原告辛○○、申○○、庚○○、乙○○○、亥○○、戌○○共同取得，並依序按其應
    有部分八十四分之一、五０四分之十一、七十二分之一、八
    十四分之一、八十四分之一、八十四分之一之比例維持共有
    ；如附圖所示Ｄ部分面積壹佰壹拾陸平方公尺之土地分歸被
    告丁○○、Ｂ○○、Ｃ○○、黃○○、Ａ○○、Ｄ○○共同
    取得，並依序按其應有部分九十分之一、二百七十分之一、
    二百七十分之一、二百七十分之一、八十分之一、八十分之
    一之比例維持共有；如附圖所示Ｅ部分面積壹佰陸拾柒平方
    公尺之土地分歸被告地○○、宇○○共同取得，並依序按其
    應有部分各二十四分之一之比例維持共有；如附圖所示Ｆ部
    分面積壹佰捌拾平方公尺之土地分歸原告玄○○所有；如附
    圖所示Ｇ部分面積壹佰陸拾平方公尺之土地分歸原告Ｇ○○
    所有；如附圖所示Ｊ部分面積壹佰零肆平方公尺之土地分歸
    被告Ｎ○○所有；如附圖所示Ｋ部分面積壹佰拾捌平方公
    尺之土地分歸被告Ｊ○○、Ｈ○○、Ｍ○○共同取得，並依
    序按其應有部分三十六分之一、三十六分之一、七十二分之
    一之比例維持共有；如附圖所示Ｍ部分面積伍拾柒平方公尺
    之土地分歸被告丑○○所有；如附圖所示Ｎ部分面積壹佰壹
    拾捌平方公尺之土地分歸被告Ｉ○○所有；如附圖所示Ｏ部
    分面積柒拾平方公尺之土地分歸被告未○○所有；如附圖所
    示Ｐ部分面積壹佰拾柒平方公尺之土地分歸原告酉○○所
    有；如附圖所示Ｑ部分面積捌拾柒平方公尺之土地分歸被告
    辰○○、午○○、寅○○共同取得，並依序按其應有部分二
    百十六分之五、一百零八分之一、七十二分之一之比例維持
    共有；如附圖所示Ｒ部分面積壹佰拾伍平方公尺之土地分
    歸原告己○○所有；如附圖所示Ｓ部分面積捌拾伍平方公尺
    之土地分歸被告巳○○、丑○○共同取得，並依序按其應有
    部分七十二分之一、三十六分之一之比例維持共有；如附圖
    所示Ａ１、Ｂ、Ｂ１、Ｅ１、Ｆ１、Ｈ、Ｉ、Ｌ部分面積共
    玖佰陸拾捌平方公尺分歸兩造共同取得，並依序按如附表一
    所示應有部分之比例維持共有。
二、被告丁○○、Ｂ○○、Ｃ○○、黃○○、Ａ○○、Ｄ○○應
    補償被告Ｋ○○、子○○、癸○○、Ｆ○○新台幣貳拾陸萬
    伍仟伍佰玖拾元，應補償被告辛○○、申○○、庚○○、
    乙○○○、亥○○、戌○○新台幣壹拾柒萬仟玖佰拾柒
    元，應補償原告Ｇ○○新台幣壹仟伍佰壹拾貳元，應補償被
    告辰○○、午○○、寅○○新台幣壹萬柒仟玖佰捌拾貳元，
    應補償被告Ｉ○○新台幣壹萬貳仟貳佰陸拾捌元。
三、被告地○○、宇○○應補償被告Ｉ○○新台幣陸萬貳仟零壹
    拾元。
四、原告玄○○應補償被告Ｉ○○新台幣壹萬零伍佰捌拾伍元，
    應補償被告未○○新台幣壹拾陸萬玖仟肆佰零元。
五、被告Ｎ○○應補償被告Ｉ○○新台幣伍萬伍仟伍佰肆拾元
    。
六、被告Ｊ○○、Ｈ○○、Ｍ○○應補償被告未○○新台幣肆萬
    壹仟零玖拾元。
七、被告丑○○應補償被告未○○新台幣壹拾貳萬仟貳佰陸拾
    陸元，應補償被告酉○○新台幣壹拾伍萬壹仟柒佰伍拾陸元
    。
八、被告巳○○、丑○○應補償被告酉○○新台幣伍萬捌仟肆佰
    捌拾壹元，應補償原告己○○新台幣貳拾貳萬捌仟佰捌拾
    柒元。
九、訴訟費用按如附表三所示比例負擔。
    事實及理由
甲、程序方面：
壹、按「當事人死亡者，訴訟程序在有繼承人、遺產管理人或其
    他依法令應續行訴訟之人承受其訴訟以前當然停止。」「第
    168條至第172條及前條所定之承受訴訟人，於得為承受時，
    應即為承受之聲明。他造當事人，亦得聲明承受訴訟。」「
    訴訟繫屬中為訴訟標的之法律關係雖移轉於第三人，於訴訟
    無影響。但第三人如經兩造同意，得聲請代當事人承當訴訟
    。…法院知悉訴訟標的有移轉者，應即以書面將訴訟繫屬之
    事實通知第三人。…」民事訴訟法第168條、第175條、第25
    4 條第1項、第4項定有明文。經查：（一）被告魏平勳於90
    年6 月15日死亡，其繼承人魏君宇、魏君仁辦竣繼承登記後
    未聲明承受訴訟，原告於94年5月5日聲明其承受訴訟。（二
    ）原告Ｏ○○○於93年6 月30日死亡，其繼承人辛○○、申
    ○○、庚○○、乙○○○、亥○○、戌○○已於95年12月6
    日聲明承受訴訟，並由其中繼承人申○○、庚○○於98年9
    月57日就Ｏ○○○應有部分辦理繼承登記。（三）被告魏錦
    樓於93年3月2日死亡，原告於93年12月20日對其繼承人Ｉ○○聲明承受訴訟。（四）被告魏慶衡於91年7月2日死亡，原
    告於93年12月20日對其繼承人魏劉秀英、魏梅美、魏梅媛、
    Ａ○○、Ｄ○○聲明承受訴訟。（五）被告戊○○於97年5
    月1 日死亡，經其繼承人為Ｂ○○、Ｃ○○、黃○○辦理繼
    承登記，是原告於97年7 月16日聲明其承受訴訟（六）另被
    告魏經長、魏文輝、魏平祥、魏君宇、魏君仁、魏水郎、魏
    劉秀英、魏梅美、魏梅媛、沈魏燕妹、黃魏讚妹、魏劉完妹
    、魏木海、魏敏妹、黃魏伸妹等人之應有部分分別以分割繼
    承、買賣、贈與之方式，移轉予未○○、丑○○及癸○○，
    是未○○分別於93年4月7日因贈與取得系爭土地3/72之所有
    權，95年4 月12日因買賣取得系爭土地1/72所有權，丑○○
    於94年5年23日因贈與取得系爭土地2 /72之所有權，癸○○
    、子○○、Ｋ○○、丁○○、戊○○、Ａ○○、Ｄ○○於95
    年11月3 日分割繼承取得魏阿壽所有之部分，為此，原告爰
    聲明未○○、丑○○、癸○○聲明承受訴訟。依上揭規定，
    與法未有不合，應予准許。
貳、按訴狀送達後，原告不得將原訴變更或追加他訴。但有下列
    各款情形之一者，不在此限：…五、該訴訟標的對於數人必
    須合一確定時，追加其原非當事人之人為當事人者，民事訴
    訟法第255條第1項第5 款定有明文。經查，查本件原告起訴
    時，原告分別為：魏經長、魏文輝、巳○○、辰○○、午○○、魏平勳、卯○○、寅○○、魏平祥、己○○、酉○○、
    Ｏ○○○、辛○○、申○○、庚○○、乙○○○、亥○○、
    戌○○、Ｇ○○、玄○○。被告為地○○、宇○○、Ｍ○○
    、魏錦樓、Ｎ○○、Ｅ○○、Ｊ○○、Ｈ○○、魏水郎、Ｆ
    ○○、丁○○、戊○○、魏慶衡、沈魏燕妹、黃魏讚妹、Ｋ
    ○○、魏劉完妹、魏木海、子○○、魏敏妹、黃魏伸妹。嗣
    於訴訟進行中，迭經訴之追加及撤回，最後確認以己○○、
    酉○○、辛○○、申○○、庚○○、乙○○○、亥○○、戌
    ○○、Ｇ○○、玄○○為原告，巳○○、辰○○、午○○、
    寅○○、未○○、丑○○、地○○、宇○○、Ｍ○○、Ｉ○○、Ｎ○○、Ｊ○○、Ｈ○○、Ｆ○○、丁○○、Ｋ○○、
    子○○、癸○○、Ａ○○、Ｄ○○、Ｂ○○、Ｃ○○、黃○○等人為被告，經核原告請求本件之分割共有物，其所為之
    追加、減縮被告，揆諸上開之規定，程序上並無不合，合先
    敘明。
、按訴狀送達後，原告不得將原訴變更或追加他訴，但被告同
    意或請求基礎事實同一者或擴張或減縮應受判決事項之聲明
    者，不在此限；又被告於訴之變更或追加無異議，而為本案
    言詞辯論者，視為同意變更或追加，民事訴訟法第255條第1
    項第1款、第2款、第3款及第2項定有明文。本件原告原起訴
    主張（一）被告魏水郎、Ｆ○○、丁○○、戊○○、魏慶衡
    、沈魏燕妹、黃魏讚妹、Ｋ○○、魏劉寶妹、魏木海、子○○、魏敏妹、黃魏伸妹應就坐落新竹縣新埔鎮○○段1339號
    土地魏阿壽應有部分3/18辦理繼承登記。（二）將坐落新竹
    縣新埔鎮○○段1339號土地以原物分配於原、被告。嗣後因
    魏阿壽之繼承人業已辦理繼承登記，並經兩造於訴訟程序中
    就上開土地多次測量、確認兩造意願，原告乃於97年9月3日
    變更聲明為請求（一）請准將兩造共有系爭土地分割，其分
    割方法如附圖所示。（二）若無法分割，應准予變價分割。
    其後，原告又於98年8月12日具狀主張除援用原訴之聲明為
    外，另追加請求：原告辛○○、申○○、庚○○、乙○○○
    、亥○○、戌○○應系爭土地Ｏ○○○應有部分1/84辦理繼
    承登記；嗣後因Ｏ○○○之繼承人已於98年9 月24日辦理繼
    承登記，並由原告申○○、庚○○繼承，而於98年9月29日
    具狀主張就此部分聲明撤回。核原告上開之行為係屬請求基
    礎事實同一及減縮應受判決事項聲明，且被告並無異議而為
    本案言詞辯論，視為同意原告訴之變更追加，參諸前揭規定
    ，應予准許。
肆、本件被告除未○○外，經合法通知，均未於最後言詞辯論期
    日到場，核無民事訴訟法第386條所列各款情形，爰依原告
    之聲請，由其一造辯論而為判決。
乙、實體方面：
壹、原告起訴聲明及主張之要領：
    緣坐落新竹縣新埔鎮○○段1339地號、地目建、面積2,890
    平方公尺土地（下稱系爭土地）為兩造所共有，各共有人應
    有部分如附表所示。本件系爭土地並無因物之使用目的不能
    分割，亦未以契約訂有不分割之期限，原告自得依法請求分
    割，故原告起訴主張之分割方法為：(1)道路用地保持共有；
    (2)公廳土地不得分割及變更用途，仍保持共有；(3)扣除道路
    、公廳使用之土地後，其餘土地依五大房分配，各大房仍保
    持共有；(4)參酌土地之使用現狀及經濟利用定分割方法。是
    以，為達成原告主張之分割方法，經本院囑託新竹縣竹北地
    政事務所先後於89年8月10日、90年1月3日、90年2月13日、
    90 年4月30日、90年6月18日製作土地複丈成果圖，具體標
    示道路、公廳、各大房分得土地之位置及面積，為免土地細
    分，致部分共有人分得之面積過於狹小，不利經濟上之使用
    ，為此懇准依最後之分割方案即如附圖所示分割方案為分割
    。
貳、被告答辯聲明及要領：
一、被告宇○○、Ｍ○○、Ｅ○○、Ｈ○○部分：認為應保持現
    況，依現有房舍分割，細分出個人所有土地，不以各房區分
    。
二、被告未○○、Ｉ○○部分：就原告所提出之分割方案，同意
    公有空地、道路維持共有，不願意變價分割。分割方案中，
    編號L與M無法合併，蓋其上均有地上物。而公廳與路部分維
    持共有無意見，被告未○○分得O部分比其持分為少，被告
    Ｉ○○分得N部分亦較其持分為少，如要補償，希望以每坪3
    萬元，因為這是大家之前開會決定。
三、被告巳○○、寅○○、丑○○、Ｈ○○、天○○○、Ｂ○○
    、Ｃ○○、黃○○、宙○○、Ｋ○○、子○○、Ａ○○、Ｄ
    ○○等人則未提出書狀，亦未到庭陳述意見。
四、被告Ｎ○○、Ｊ○○部分：均同意以六大房分割，路及公廳
    部分維持共有。
五、被告Ｋ○○、癸○○部分：公廳與路部分維持共有沒有意見
    ，現分得之A部分土地上並未有建物存在，對四人維持共有
    亦無意見。所分得部分比所持分為少，如要補償，希望以每
    坪3萬元計算。
六、被告地○○部分：不同意原告所提之分割方案。
七、被告辰○○部分：公廳、馬路部分願意維持共有。公廳現在
    都還很完整，外圍及內部均有圍牆，內部也有晒穀場。
八、被告Ｋ○○、子○○、癸○○、丁○○、地○○、Ｎ○○
    、Ｊ○○、Ｈ○○、Ｍ○○、未○○、己○○、巳○○於
    98年4月13日提出同意書，同意公廳及路部分維持共有。
、得心證之理由：
一、原告主張系爭土地分別係兩造所共有，兩造於系爭土地之應
    有部分均如附表一所示之事實，業據其提出土地登記謄本為
    證，復為到場被告所不爭執，自堪信為真實。
二、按各共有人，除法令另有規定外，得隨時請求分割共有物，
    但因物之使用目的不能分割或契約訂有不分割之期限者，不
    在此限，民法第823條第1項定有明文。查系爭土地為兩造所
    共有，業如前述，原告主張系爭土地並無不能分割或不可分
    割之情事，經其請求協議分割而不成之事實，業據其提出分
    割協調會議記錄等為證，被告對此亦未爭執。是系爭土地依
    其使用目的並非不能分割，亦非不可分割，且迄今兩造尚未
    達成協議分割，原告依法訴請裁判分割系爭土地，於法有據
    ，應予准許。
三、次按，共有物之分割，依共有人協議之方法行之。分割之方
    法，不能協議決定者，或於協議決定後因消滅時效完成後經
    共有人拒絕履行者，法院得因任何共有人之聲請，命為下列
    之分配：一、以原物分配於各共有人。但各共有人均受原物
    之分配顯有困難者，得將原物分配於部分共有人。二、原物
    分配顯有困難時，得變賣共有物，以價金分配於各共有人，
    或以原物之一部份分配於各共有人，他部分變賣，以價金分
    配於各共有人。以原物為分配時，如共有人中，有未受分配
    或不能按其應有部分受分配者，得以金錢補償之。以原物為
    分配時，因共有人之利益或其他必要情形，得就共有物之一
    部份仍維持共有，民法第824條定有明文。又共有物之分割
    ，應斟酌共有物之性質、經濟效益及全體共有人之利益，並
    應符合公平原則，且社會利益亦應考慮在內。
（一）經查，系爭土地上如附圖所示Ａ部分土地上有原告辛○○
      等7人所有磚造平房、現棄置無使用，屋頂坍塌，另有被
      告地○○、宇○○所有二間磚造平房，屋頂亦均已坍塌。
      Ｂ部分中段則為公廳（鉅鹿堂），Ｃ部分土地上有一二層
      樓水泥樓房，為辛○○等7人所有，現居住使用中，Ｄ部
      分現為空地，長有雜草，Ｅ部分土地上為被告地○○、宇
      ○○二人所有磚造平房，目前無人居住，供放置農具，Ｆ
      、Ｇ現均為雜草空地，Ｊ部分土地上有二層樓水泥樓房，
      現為被告Ｎ○○居住使用中，Ｋ部分土地上有被告Ｍ○○
      等三人所有二層樓水泥樓房，Ｐ部分土地上有原告己○○
      所有土造房，現已坍塌、無人使用，Ｎ部分土地上有被告
      Ｉ○○所有二層樓建物，現居住使用中，Ｏ部分土地上則
      為被告未○○所有平房，現放置東西，無人居住，Ｑ部分
      現為空地，Ｒ部分土地上有原告己○○所有二層樓建物，
      Ｓ部分土地上有被告丑○○所有一層樓磚房，公廳前方小
      路可連接義民路491巷等情，業據本院會同兩造勘驗現場
      ，並囑託竹北地政事務所派員測量屬實，有勘驗筆錄、現
      場照片及地政事務所檢送之土地複丈成果圖在卷可憑。
（二）兩造對於系爭土地分割之方案，原告主張如附圖所示之分
      割方法，多數到場被告對於原告主張之分割方案亦表示無
      意見，僅希望能分得建物所在位置之土地等情。而系爭土
      地上有多棟建物，除部分建物已坍塌無人使用，被告地○○、宇○○亦表示其等所有二間磚造平房，屋頂均已坍塌
      ，分割時願放棄該等建物權利（見本院97年11月20日勘驗
      筆錄）外，因有其餘共有人於系爭土地上之建物仍居住使
      用中，業如前述，該等建物應屬其等及家人安身立命之處
      所，若將其等現居住使用之建物所在地分歸他人所有，其
      等居住之建物將遭拆除，對該等已有建物於系爭土地上之
      共有人之現有生活影響甚大，系爭土地之分割方法自以保
      留其等居住之建物，免除其等生活上之變動為優先考量；
      又原告辛○○等六人、Ｊ○○等三人及被告辰○○、丁○○、地○○、子○○、巳○○均曾表示願就其等分得之土
      地繼續保持共有，有同意書乙紙附卷可稽，自應依其等之
      意願，分配土地由其等共同取得；又系爭土地上有一公廳
      ，多數共有人均表示應保留公廳，並就公廳所在地維持共
      有，有同意書乙紙在卷可參，為保留上開現存建物及公廳
      ，並慮及系爭土地之共有人人數眾多，若以全體共有人均
      就土地分割為其單獨所有，系爭土地勢必進行細分，於系
      爭土地之整體經濟效益不利，各共有人所能取得之土地亦
      將因面積狹小而無法充分利用，本院審酌各共有人之利益
      及必要情形，認系爭土地不宜進行細分，而應就部分土地
      維持共有；再參以系爭土地現有之道路及空地，應保留部
      分成為對外通路，並保障共同使用道路之未來使用狀況，
      部分共有人亦表示就道路部分應維持共有，有同意書可參
      ，是審酌各共有人之意願、兼顧現存建物之保存、維持現
      有使用狀況及各共有人利益之衡平與系爭土地之整體效益
      ，認原告所主張如附圖所示之分割方案，就現存建物所在
      位置之土地由建物權利人共同取得，並保留公廳由各共有
      人維持共有，且已慮及系爭土地上各共有人分得土地之對
      外通路，應屬妥適。
（三）如附圖所示之分割方案，已考量到兩造全體共有人分得土
      地之完整性、土地利用方式、經濟價值、及部分共有人希
      望保留建物之坐落位置、現有使用情況、通行方式等實際
      情形，故較部分共有人希望進行細分之分割方式之建議為
      佳，自以如附圖所示分割方案為可採。
四、綜上，系爭土地之分割，為符合公平原則、社會經濟利益及
    全體共有人之利益，應採如附圖所示之分割方式，即如附圖
    所示Ａ部分面積貳佰貳拾柒平方公尺分歸被告Ｋ○○、子○○、癸○○、Ｆ○○共同取得，並依序按其應有部分各三十
    分之一之比例維持共有；如附圖所示Ｃ部分面積壹佰肆拾壹
    平方公尺分歸原告辛○○、申○○、庚○○、乙○○○、亥
    ○○、戌○○共同取得，並依序按其應有部分八十四分之
    一、五０四分之十一、七十二分之一、八十四分之一、八十
    四分之一、八十四分之一之比例維持共有；如附圖所示Ｄ部
    分面積壹佰壹拾陸平方公尺分歸被告丁○○、Ｂ○○、Ｃ○○、黃○○、Ａ○○、Ｄ○○共同取得，並依序按其應有部
    分九十分之一、二百七十分之一、二百七十分之一、二百七
    十分之一、八十分之一、八十分之一之比例維持共有；如附
    圖所示Ｅ部分面積壹佰陸拾柒平方公尺分歸被告地○○、宇
    ○○共同取得，並依序按其應有部分各二十四分之一之比例
    維持共有；如附圖所示Ｆ部分面積壹佰捌拾平方公尺分歸原
    告玄○○所有；如附圖所示Ｇ部分面積壹佰陸拾平方公尺分
    歸原告Ｇ○○所有；如附圖所示Ｊ部分面積壹佰零肆平方公
    尺分歸被告Ｎ○○所有；如附圖所示Ｋ部分面積壹佰拾捌
    平方公尺分歸被告Ｊ○○、Ｈ○○、Ｍ○○共同取得，並依
    序按其應有部分三十六分之一、三十六分之一、七十二分之
    一之比例維持共有；如附圖所示Ｍ部分面積伍拾柒平方公尺
    分歸被告丑○○所有；如附圖所示Ｎ部分面積壹佰壹拾捌平
    方公尺分歸被告Ｉ○○所有；如附圖所示Ｏ部分面積柒拾平
    方公尺分歸被告未○○所有；如附圖所示Ｐ部分面積壹佰
    拾柒平方公尺分歸原告酉○○所有；如附圖所示Ｑ部分面積
    捌拾柒平方公尺分歸被告辰○○、午○○、寅○○共同取得
    ，並依序按其應有部分二百十六分之五、一百零八分之一、
    七十二分之一之比例維持共有；如附圖所示Ｒ部分面積壹佰
    拾伍平方公尺分歸原告己○○所有；如附圖所示Ｓ部分面
    積捌拾伍平方公尺分歸被告巳○○、丑○○共同取得，並依
    序按其應有部分七十二分之一、三十六分之一之比例維持共
    有；如附圖所示Ａ１、Ｂ、Ｂ１、Ｅ１、Ｆ１、Ｈ、Ｉ、Ｌ
    部分面積共玖佰陸拾捌平方公尺分歸兩造共同取得，並依序
    按如附表一所示應有部分之比例維持共有。
五、再按，以原物為分配時，如共有人中，有未受分配或不能按
    其應有部分受分配者，得以金錢補償之，民法第824條第3項
    定有明文。查本件如附圖所示分割方法，因顧及現有建物之
    保存等因素，致部分共有人取得之土地面積較之其等按應有
    部分比例面積，互有增加或未足，其中被告丁○○、Ｂ○○
    、Ｃ○○、黃○○、Ａ○○、Ｄ○○等6人分得土地面積較
    其應有部分面積增加51.9334平方公尺，被告地○○、宇○○分得土地面積較其應有部分面積增加6.8334平方公尺，原
    告玄○○分得土地面積較其應有部分面積增加19.8334平方
    公尺，被告Ｎ○○分得土地面積較其應有部分面積增加
    6.1384平方公尺，被告Ｊ○○、Ｈ○○、Ｍ○○分得土地面
    積較其等應有部分面積增加4.5278平方公尺，被告丑○○分
    得土地面積較其應有部分面積增加30.3055平方公尺，被告
    巳○○、丑○○分得土地面積較其等應有部分面積增加
    31.6111平方公尺，至原告Ｇ○○，被告Ｋ○○、子○○、
    癸○○、Ｆ○○，被告辛○○、申○○、庚○○、乙○○○
    、亥○○、戌○○及被告Ｉ○○，未○○，酉○○，被告辰
    ○○、午○○、寅○○，原告己○○等人就其等分得之土地
    面積則較其等應有部分面積減少，詳如附表二所示，而原告
    及到場被告對於補償之基準均表示同意以每坪新台幣（下同
    ）三萬元之標準計算，故依兩造應有面積之土地減去兩造維
    持共有及所分得之土地之面積計算其補償金額如附表二所示
    ，詳言之，被告丁○○、Ｂ○○、Ｃ○○、黃○○、Ａ○○
    、Ｄ○○應補償被告Ｋ○○、子○○、癸○○、Ｆ○○貳拾
    陸萬伍仟伍佰玖拾元，應補償被告辛○○、申○○、庚○○、乙○○○、亥○○、戌○○壹拾柒萬仟玖佰拾柒元
    ，應補償原告Ｇ○○壹仟伍佰壹拾貳元，應補償被告辰○○
    、午○○、寅○○壹萬柒仟玖佰捌拾貳元，應補償被告Ｉ○○壹萬貳仟貳佰陸拾捌元；被告地○○、宇○○應補償被告
    Ｉ○○陸萬貳仟零壹拾元；原告玄○○應補償被告Ｉ○○
    壹萬零伍佰捌拾伍元，應補償被告未○○壹拾陸萬玖仟肆佰
    零元；被告Ｎ○○應補償被告Ｉ○○伍萬伍仟伍佰肆拾
    元；被告Ｊ○○、Ｈ○○、Ｍ○○應補償被告未○○肆萬壹
    仟零玖拾元；被告丑○○應補償被告未○○壹拾貳萬仟貳
    佰陸拾陸元，應補償被告酉○○壹拾伍萬壹仟柒佰伍拾陸元
    ；被告巳○○、丑○○應補償被告酉○○伍萬捌仟肆佰捌拾
    壹元，應補償原告己○○貳拾貳萬捌仟佰捌拾柒元，爰判
    決其等應互為補償之金額均如主文所示。
六、末按，兩造就共有物分割方法不能達成協議時，固得由原告
    起訴請求裁判分割，然原告主張之分割方法，僅供法院參考
    ，就該部分並不生其訴有無理由之問題，況縱法院認原告請
    求分割共有物為有理由，依法定方法分割，然依民法第825
    條規定，分割後各共有人間就他共有人分得部分係互負擔保
    責任，即該判決尚非片面命被告負義務；遑論兩造主張不同
    之分割方法，以致不能達成協議，無寧為其等伸張或防衛權
    利所必要，如僅因法院准原告分割共有物之請求，即命被告
    應負擔全部訴訟費用，不免失衡。從而，本件分割結果，共
    有人既屬均蒙其利，茲斟酌兩造所受利益，並參酌其應有部
    分之比例，命兩造依附表三所示比例，分擔訴訟費用。
七、本件判決之基礎已臻明確，兩造其餘之攻擊、防禦方法及舉
    證，經審酌核與判決結果無影響，爰不一一予以論列，併此
    敘明。
肆、訴訟費用負擔之依據：民事訴訟法第80條之1、第85條第1項
    。
中    華    民    國    98    年    11    月    6     日
                  民事第一庭    法  官  林南薰
以上正本係照原本作成。
如對本判決上訴，須於判決送達後20日內向本院提出上訴狀。
中    華    民    國    98    年    11    月    6     日
                                書記官  楊書棼
附表一：應有部分比例
┌─────────┬─────────┐
│共有人姓名        │應有部分比例      │
├─────────┼─────────┤
│己○○            │12分之1           │
├─────────┼─────────┤
│酉○○            │12分之1           │
├─────────┼─────────┤
│辛○○            │84分之1           │
├─────────┼─────────┤
│申○○            │504分之11         │
├─────────┼─────────┤
│庚○○            │72分之1           │
├─────────┼─────────┤
│乙○○○          │84分之1           │
├─────────┼─────────┤
│魏美駌            │84分之1           │
├─────────┼─────────┤
│戌○○            │84分之1           │
├─────────┼─────────┤
│Ｇ○○            │12分之1           │
├─────────┼─────────┤
│玄○○            │12分之1           │
├─────────┼─────────┤
│巳○○            │72分之1           │
├─────────┼─────────┤
│辰○○            │216分之5          │
├─────────┼─────────┤
│午○○            │108分之1          │
├─────────┼─────────┤
│寅○○            │72分之1           │
├─────────┼─────────┤
│未○○            │18分之1           │
├─────────┼─────────┤
│丑○○            │36分之1           │
├─────────┼─────────┤
│地○○            │24分之1           │
├─────────┼─────────┤
│宇○○            │24分之1           │
├─────────┼─────────┤
│Ｍ○○            │72分之1           │
├─────────┼─────────┤
│Ｉ○○            │72分之5           │
├─────────┼─────────┤
│Ｎ○○            │216分之11         │
├─────────┼─────────┤
│Ｊ○○            │36分之1           │
├─────────┼─────────┤
│Ｈ○○            │36分之1           │
├─────────┼─────────┤
│Ｆ○○            │30分之1           │
├─────────┼─────────┤
│丁○○            │90分之1           │
├─────────┼─────────┤
│Ｂ○○            │270分之1          │
├─────────┼─────────┤
│Ｃ○○            │270分之1          │
├─────────┼─────────┤
│黃○○            │270分之1          │
├─────────┼─────────┤
│Ｋ○○            │30分之1           │
├─────────┼─────────┤
│子○○            │30分之1           │
├─────────┼─────────┤
│癸○○            │30分之1           │
├─────────┼─────────┤
│Ａ○○            │180分之1          │
├─────────┼─────────┤
│Ｄ○○            │180分之1          │
└─────────┴─────────┘
附表二：補償金額之計算
┌──────────────────────────────────────────────────────┐
│係爭土地經兩造同意以每坪三萬元之價值計算補償金額，故依兩造應有面積之土地減去兩造維持共有及所分得之部分之面積│
│計算補償金額。又因被告丑○○分得編號S、M二筆土地，故其原應有部分36分之1，於S、M二筆土地中，各以72分之1以利計│
│算。                                                                                                        │
├──┬─────┬────────┬──────┬───────┬───────┬─────────────┤
│編號│ 所有權人 │應有部分比例計算│分得土地計算│面積差額（兩造│補償差額（面積│補償金額（以編號3至9各共有│
│    │          │之面積（平方公尺│之面積（包含│應有部分比例土│差額以每坪三萬  人之價值差額，按編號1、2共│
│    │          │）              │繼續全體共有│地之面積，與兩│元計算，正數不│有人不足之價值差額比例計算│
│    │          │                │之部分）（平│造分得土地面積│足額，負數為增│）                        │
│    │          │                │方公尺）    │之差額）（平方│加額）        │                          │
│    │          │                │            │公尺）        │              │                          │
├──┼─────┼────────┼──────┼───────┼───────┼─────────────┤
│    │Ｋ○○    │                │            │              │              │                          │
│    ├─────┤                │            │              │              │                          │
│    │子○○    │                │            │              │              │                          │
│ A  ├─────┤385.3334        │356.0667    │29.2667       │＋265,593元   │                          │
│    │癸○○    │                │            │              │              │                          │
│    ├─────┤                │            │              │              │                          │
│    │Ｆ○○    │                │            │              │              │                          │
├──┼─────┼────────┼──────┼───────┼───────┼─────────────┤
│    │辛○○    │                │            │              │              │                          │
│    ├─────┤                │            │              │              │                          │
│    │申○○    │                │            │              │              │                          │
│    ├─────┤                │            │              │              │                          │
│    │庚○○    │                │            │              │              │                          │
│ C  ├─────┤240.83333       │221.6667    │19.1666       │＋173,937元   │                          │
│    │張魏文智  │                │            │              │              │                          │
│    ├─────┤                │            │              │              │                          │
│    │魏文鴛    │                │            │              │              │                          │
│    ├─────┤                │            │              │              │                          │
│    │戌○○    │                │            │              │              │                          │
├──┼─────┼────────┼──────┼───────┼───────┼─────────────┤
│    │丁○○    │                │            │              │              │應補償編號A：265,593元    │
│    ├─────┤                │            │              │              │應補償編號C：173,937元    │
│    │Ｂ○○    │                │            │              │              │應補償編號G：1,512元      │
│    ├─────┤                │            │              │              │應補償編號Q：17,982元     │
│    │Ｃ○○    │                │            │              │              │應補償編號N：12,268元     │
│    ├─────┤                │            │              │              │                          │
│ D  │黃○○    │96.3333         │148.2667    │－51.9334     │－471,297元   │                          │
│    ├─────┤                │            │              │              │                          │
│    │Ａ○○    │                │            │              │              │                          │
│    ├─────┤                │            │              │              │                          │
│    │Ｄ○○    │                │            │              │              │                          │
├──┼─────┼────────┼──────┼───────┼───────┼─────────────┤
│    │地○○    │                │            │              │              │應補償編號N：62,013元     │
│ E  ├─────┤240.8333        │247.6667    │－6.8334      │－62,013元    │                          │
│    │宇○○    │                │            │              │              │                          │
├──┼─────┼────────┼──────┼───────┼───────┼─────────────┤
│ F  │玄○○    │240.8333        │260.6667    │－19.8334     │－179,988元   │應補償編號N：10,585元     │
│    │          │                │            │              │              │應補償編號O：169,403元    │
├──┼─────┼────────┼──────┼───────┼───────┼─────────────┤
│ G  │Ｇ○○    │240.8333        │240.6667    │＋0.1666      │＋1,512元     │                          │
│    │          │                │            │              │              │                          │
├──┼─────┼────────┼──────┼───────┼───────┼─────────────┤
│ J  │Ｎ○○    │147.1759        │153.2963    │－6.1384      │－55,543元    │應補償編號N：55,543元     │
│    │          │                │            │              │              │                          │
├──┼─────┼────────┼──────┼───────┼───────┼─────────────┤
│    │Ｊ○○    │                │            │              │              │應補償編號O：41,090元     │
│    ├─────┤                │            │              │              │                          │
│ K  │Ｈ○○    │200.6944        │205.2222    │－4.5278      │－41,090元    │                          │
│    ├─────┤                │            │              │              │                          │
│    │Ｍ○○    │                │            │              │              │                          │
├──┼─────┼────────┼──────┼───────┼───────┼─────────────┤
│ M  │丑○○    │40.1389         │70.4444     │－30.3055     │－275,022元   │應補償編號O：123,266元    │
│    │          │                │            │              │              │應補償編號P：151,756元    │
├──┼─────┼────────┼──────┼───────┼───────┼─────────────┤
│ N  │Ｉ○○    │200.6944        │185.2222    │＋15.4722     │＋140,409元   │                          │
├──┼─────┼────────┼──────┼───────┼───────┼─────────────┤
│ O  │未○○    │160.5556        │123.7778    │＋36.7778     │＋333,759元   │                          │
├──┼─────┼────────┼──────┼───────┼───────┼─────────────┤
│ P  │酉○○    │240.8333        │215.6667    │＋25.1666     │＋210,237元   │                          │
├──┼─────┼────────┼──────┼───────┼───────┼─────────────┤
│    │辰○○    │                │            │              │              │                          │
│    ├─────┤                │            │              │              │                          │
│ Q  │魏平詮    │133.7963        │131.8148    │＋1.9815      │＋17,982元    │                          │
│    ├─────┤                │            │              │              │                          │
│    │寅○○    │                │            │              │              │                          │
├──┼─────┼────────┼──────┼───────┼───────┼─────────────┤
│ R  │己○○    │240.8333        │215.6667    │＋25.1666     │＋228,387元   │                          │
├──┼─────┼────────┼──────┼───────┼───────┼─────────────┤
│    │巳○○    │                │            │              │              │應補償編號P：58,481元     │
│ S  ├─────┤80.2778         │111.8889    │－31.6111     │－286,871元   │應補償編號R：228,387元    │
│    │丑○○    │                │            │              │              │                          │
├──┼─────┼────────┼──────┼───────┼───────┼─────────────┤
│    │          │                │            │              │              │                          │
│    │          │                │            │              │              │                          │
└──┴─────┴────────┴──────┴───────┴───────┴─────────────┘
附表三：訴訟費用分擔：
┌──────┬──────┐
│共有人姓名  │應負擔之比例│
├──────┼──────┤
│Ｋ○○      │            │
├──────┤            │
│子○○      │            │
├──────┤    2/15    │
│癸○○      │            │
├──────┤            │
│Ｆ○○      │            │
├──────┼──────┤
│辛○○      │            │
├──────┤            │
│申○○      │            │
├──────┤            │
│庚○○      │            │
├──────┤    1/12    │
│張魏文智    │            │
├──────┤            │
│魏文鴛      │            │
├──────┤            │
│戌○○      │            │
├──────┼──────┤
│丁○○      │            │
├──────┤            │
│Ｂ○○      │            │
├──────┤            │
│Ｃ○○      │            │
├──────┤    1/30    │
│黃○○      │            │
├──────┤            │
│Ａ○○      │            │
├──────┤            │
│Ｄ○○      │            │
├──────┼──────┤
│地○○      │            │
├──────┤    1/12    │
│宇○○      │            │
├──────┼──────┤
│玄○○      │    1/12    │
├──────┼──────┤
│Ｇ○○      │    1/12    │
├──────┼──────┤
│Ｎ○○      │   11/216   │
├──────┼──────┤
│Ｊ○○      │            │
├──────┤            │
│Ｈ○○      │    5/72    │
├──────┤            │
│Ｍ○○      │            │
├──────┼──────┤
│丑○○      │    1/72    │
├──────┼──────┤
│Ｉ○○      │    5/72    │
├──────┼──────┤
│未○○      │    1/18    │
├──────┼──────┤
│酉○○      │    1/12    │
├──────┼──────┤
│辰○○      │            │
├──────┤            │
│午○○      │   10/216   │
├──────┤            │
│寅○○      │            │
├──────┼──────┤
│己○○      │    1/12    │
├──────┼──────┤
│巳○○      │            │
├──────┤    1/36    │
│丑○○      │            │
└──────┴──────┘


司法院資訊處製作；財團法人民間司法改革基金會備份。
